【裁判字號】    95,交易,65
【裁判日期】    951031
【裁判案由】    過失致死
【裁判全文】
臺灣花蓮地方法院刑事判決              95年度交易字第65號
公  訴  人  臺灣花蓮地方法院檢察署檢察官
被      告  乙○○
上列被告因過失致死案件，經檢察官提起公訴（95年度偵字第42
74號），因被告於準備程序進行中就被訴事實為有罪之陳述，經
本院合議庭裁定由受命法官獨任進行簡式審判程序，並判決如下
：
    主  文
乙○○過失致人於死，處有期徒刑伍月，如易科罰金，以銀元
佰元即新臺幣玖佰元折算壹日。緩刑貳年。
    事  實
一、乙○○於民國93年7月31日下午5時許，駕駛車號U7–7652號
    自用小客車，沿花蓮縣台九線公路由北往南行駛，行經台九
    線214.5 公里處時，原應注意該處為雙向四車道，變換車道
    時，應禮讓直行車先行，並注意安全距離，而依當時天候晴
    、日間有自然光線、柏油道路乾燥、無缺陷之情形，並無不
    能注意之情事，竟疏於注意及此，貿然自內側車道變換至外
    側車道，致擦撞同向外側車道上由葉雙龍所騎乘之機車，葉
    雙龍因而人車倒地，受有顱內出血之傷害，經送醫急救仍不
    治死亡。乙○○於有偵查犯罪職權之機關發覺其為犯人前，
    向到場處理車禍之警員自首而接受裁判。
二、案經臺灣花蓮地方法院檢察署檢察官相驗後主動簽分偵查起
    訴。
    理  由
一、被告乙○○於上揭時間、地點因駕車過失致被害人葉雙龍死
    亡之事實，業據被告於本院審理時坦承不諱，且有道路交通
    事故調查報告表（一）、（二）、道路交通事故現場圖各乙
    份、現場照片55幀、履勘筆錄1份、藥物濃度檢驗報告1紙附
    卷可稽，另有證人楊傢雲於警詢及偵查中、證人沈文俊於偵
    查中之證詞在卷可憑。而被害人葉雙龍因本件車禍死亡乙節
    ，亦經臺灣花蓮地方法院檢察署檢察官督同檢驗員到場相驗
    屬實，並製有勘驗筆錄、驗斷書、相驗屍體證明書各1 份、
    相驗照片7幀在卷足憑。
二、汽車在同向二車道以上之道路（車道數計算，不含車種專用
    車道、機車優先道及慢車道），除應依標誌或標線之指示行
    駛外，並應遵守下列規定：六、變換車道時，應讓直行車先
    行，並注意安全距離，道路交通安全規則第98條第1項第6款
    定有明文。被告駕車自應注意上開規定，而依前開道路交通
    事故調查報告表所載，案發當時為天氣晴朗、日間有自然光
    線，且道路為柏油路面、乾燥、無缺陷，並無不能注意之情
    事，詎被告竟疏未注意注意及此，貿然變換車道，肇致上開
    事故，其有過失甚明，且本案經送中央警察大學交通學系鑑
    定，亦同此認定，有該單位94年4 月28日道路交通事故鑑定
    報告書1 份足供參酌。再被害人死亡之結果確係肇因於本件
    車禍，已如前述，足認被告前開駕車過失行為與被害人死亡
    之結果間，有相當因果關係。本案事證明確，被告犯行洵堪
    認定，應予依法論科。
三、按行為後法律有變更者，適用行為時之法律，但行為後之法
    律有利於行為人者，適用最有利於行為人之法律，刑法第 2
    條第1項定有明文。查被告行為後，有關刑法自首、易科罰
    金折算標準及緩刑等規定均有變更，並於94年2月2日修正公
    布，於95年7月1日施行（以下簡稱新刑法），茲就上開法條
    新舊法比較後，綜其全部罪刑之結果（詳如附表），行為後
    （即新刑法）之規定均未有利於被告（最高法院95年第8次
    刑事庭會議決議可資參照），故應適用行為時之法律（即修
    正前刑法），合先敘明。
四、核被告所為，係犯刑法第276條第1項之過失致人於死罪。被
    告於肇事後，偵查機關未被發覺前，向前來處理車禍案件之
    員警林進來坦承肇事，有自首情形紀錄表1 份附卷可參，應
    依修正前刑法第62條前段之規定減輕其刑。爰審酌被告並無
    犯罪紀錄，有臺灣高等法院被告前案紀錄表1 份在卷可查，
    其未注意駕車之安全並遵守交通規則，致被害人身亡，惟被
    告業與被害人家屬成立調解，有花蓮縣花蓮市調解委員會調
    解書1份附卷可稽，及被告犯罪後坦承犯行之態度等一切情
    狀，認公訴人求處有期徒刑5 月尚屬適當，爰量處如主文所
    示之刑，並諭知易科罰金之折算標準。又被告前未曾受有期
    徒刑以上刑之宣告，已如前述，其犯罪後已深知悔悟，本院
    認其經此教訓後，當知警惕，應無再犯之虞，因認其所宣告
    之刑，以暫不執行為適當，併予宣告緩刑2 年，以啟自新。
據上論斷，應依刑事訴訟法第273條之1第1項、第299條第1項前
段，刑法第2條第1項前段、第276條第1項，修正前刑法第62條前
段、第41條第1項前段、第74條第1款，罰金罰鍰提高標準條例第
1條前段，修正前罰金罰鍰提高標準條例第2條之規定，現行法規
所定貨幣單位折算新臺幣條例第2條規定，判決如主文。
本案經檢察官甲○○到庭執行職務。
中    華    民    國    95    年   10    月    31     日
                         臺灣花蓮地方法院刑事第二庭
                                     法  官  俞秀美
以上正本證明與原本無異。
如對本判決不服，應於送達後10日內，向本院提出上訴狀。（應
抄附繕本）
                                     書記官
中    華    民    國    95    年    10    月    31    日
附錄本判決論罪之法律條之 :
中華民國刑法第276條
 (過失致死罪)因過失致人於死者，處二年以下有期徒刑、拘役
或二千元以下罰金。
從事業務之人，因業務上之過失犯前項之罪者，處五年以下有期
徒刑或拘役，得併科三千元以下罰金。
附表
┌───┬───────┬────────┬──────┐
│比較  │舊刑法於本案適│新刑法於本案適用│新舊法比較結│
│法條  │用之法律效果  │之法律效果      │果          │
├───┼───────┼────────┼──────┤
│刑法第│對於未發覺之罪│對於未發覺之罪自│修正前刑法規│
│62條前│自首而受裁判者│首而受裁判者，得│定較有利於被│
│段    │，減輕其刑。  │減輕其刑。      │告。        │
│      │              │                │            │
├───┼───────┼────────┼──────┤
│刑法第│依修正前罰金罰│如易科罰金，以新│修正前刑法規│
│41條第│鍰提高標準條例│臺幣1千元、2千元│定較有利於被│
│1項前 │第2 條規定，易│或3千元折算1日  │告。        │
│段    │科罰金數額提高│                │            │
│      │為100 倍，如易│                │            │
│      │科罰金，以銀元│                │            │
│      │300 元即新臺幣│                │            │
│      │900元折算1日。│                │            │
├───┼───────┼────────┼──────┤
│刑法第│受2年以下有期 │受2年以下有期徒 │新刑法之規定│
│74條第│徒刑、拘役或罰│刑、拘役或罰金之│並未有利於被│
│1款   │金之宣告，而未│宣告，而未曾因故│告。        │
│      │曾受有期徒刑以│意罪受有期徒刑以│            │
│      │上刑之宣告者，│上刑之宣告者，認│            │
│      │認為以暫不執行│為以暫不執行為適│            │
│      │為適當者得宣告│當者得宣告2 年以│            │
│      │2年以上5年以下│上5 年以下之緩刑│            │
│      │之緩刑，期期間│，期期間自裁判確│            │
│      │自裁判確定之日│定之日起算。    │            │
│      │起算。        │                │            │
├───┴───────┴────────┴──────┤
│綜合比較結果：                                        │
│本案綜其全部罪刑之比較，新刑法規定均未有利於被告，故本│
│案應一體適用行為時即修正前刑法。                      │
└───────────────────────────┘


司法院資訊處製作；財團法人民間司法改革基金會備份。
